【裁判字號】    97,聲,1090
【裁判日期】    971231
【裁判案由】    宣告沒收物
【裁判全文】
臺灣雲林地方法院刑事裁定              97年度聲字第1090號
聲  請  人  臺灣雲林地方法院檢察署檢察官
受  刑  人  甲○○
                    （現於臺灣高雄女子監獄執行中）
上列聲請人因被告違反毒品危害防制條例等案件（95年度戒毒偵
字第54號、94年度偵字第2074號），聲請宣告沒收（97年度執他
字第916 號），本院裁定如下：
    主  文
扣案之第二級毒品大麻貳包（淨重貳點伍零公克、空包裝總重貳
點捌壹公克）、海洛因殘渣袋拾柒個、海洛因殘渣袋拾個均沒
收銷燬之；偽造之新臺幣壹仟元紙鈔貳張（編號：A929440ZC 、
AL922567YH）沒收之。
其餘聲請駁回。
    理  由
一、聲請意旨略以：民國94年5 月8 日扣案之第二級大麻（淨重
    2.50公克、空包裝重2.81公克），經送驗後，確實屬第二級
    毒品大麻無疑，有法務部調查局民國（下同）94年8 月31日
    調科壹字第160002747 號鑑定通知書1 紙附卷可稽，及新臺
    幣（下同）1,000 元偽鈔2 張、含海洛因殘渣袋17個、甲基
    安非他命吸食器1 組、海洛因殘渣袋30個、塑膠袋1 只（內
    含有玻璃球6 支、注射針筒11支）、黑色小皮包1 只（內有
    注射針筒1 支、玻璃球1 個），爰依刑法第38條第1 項第1
    款、第2 項、第40條但書、毒品危害防制條例第18條第1 項
    前段，聲請宣告沒收銷燬等語。
二、有關扣案之第二級毒品大麻、海洛因殘渣袋17個、海洛因殘
    渣袋30個部分：
  (一)按行為後法律有變更者，適用行為時之法律。但行為後之法
    律有利於行為人者，適用最有利於行為人之法律。非拘束人
    身自由之保安處分適用裁判時之法律，刑法第2 條第1 項、
    第2 項分別定有明文。又查獲之毒品及專供製造或施用毒品
    之器具，不問屬於犯人與否，均沒收銷燬之，毒品危害防制
    條例第18條第1 項前段定有明文。查被告行為時之刑法第38
    條第1 項、第2 項分別規定：左列之物沒收之：1 、違禁物
    。2 、供犯罪所用或犯罪預備之物。3 、因犯罪所得之物。
    前項第1 款之物，不問屬於犯人與否，沒收之。同法第40條
    但書規定：但違禁物得單獨宣告沒收。惟修正後刑法第38條
    第1 項、第2 項、同法第40條第1 項、第2 項，則分別規定
    ：下列之物，沒收之：1 、違禁物。2 、供犯罪所用或犯罪
    預備之物。3 、因犯罪所得之物。前項第1 款之物，不問屬
    於犯人與否，沒收之。沒收，除有特別規定者外，於裁判時
    併宣告之。違禁物或專科沒收之物得單獨宣告沒收。是被告
    行為後，關於違禁物單獨宣告沒收之規定已有修正。又違禁
    物因含有危害社會之性質，不准擅自製造、持有、轉讓或販
    賣，具有保安處分性質（最高法院87年度臺上字第1262號判
    決意旨參照），且屬「非拘束人身自由」之保安處分，是違
    禁物之單獨宣告沒收，應逕依刑法第2 條第2 項規定，適用
    裁判時之刑法第38條第1 項第1 款、第2 項、第40條第2 項
    規定。
  (二)查被告甲○○前於因施用毒品違反毒品危害防制條例案件，
    於94年5 月8 日在雲林縣斗六市○○路○ 段211 號4 樓之3
    租住處，經警查扣第二級大麻2 包、1,000 元偽鈔2 張、含
    海洛因殘渣袋17個、甲基安非他命吸食器1 組、海洛因殘渣
    袋30個、塑膠袋1 只（內有玻璃球6 支、注射針筒11支）、
    黑色小皮包（內有注射針筒1 支、玻璃球1 個）等物，經本
    院以95年度毒聲字第23號裁定令入戒治處所施以強制戒治，
    自95年2 月20日起在臺灣臺中女子監獄戒治處所施以強制戒
    治，因認無繼續執行強制戒治之必要，於95年12月14日將被
    告釋放，並經臺灣雲林地方法院檢察署檢察官於96年1 月11
    日以95年戒毒偵字第54號為不起訴處分等情，有上開不起訴
    處分書附卷可憑。另扣案之大麻2 包，經送法務部調查局鑑
    定結果，均含有第二級毒品大麻成分，確為第二級毒品大麻
    ，淨重為2.50公克（空包裝重2.81公克），有該局94年8 月
    31日調科壹字第160002747 號鑑定通知書1 份在卷可稽，足
    認上開扣案物確係含有第二級毒品大麻無訛，是上開扣案之
    大麻應為毒品危害防制條例所規定之第二級毒品，屬違禁物
    ，依上開規定，應予宣告沒收銷燬之，而毒品包裝於毒品鑑
    驗後仍包覆毒品，包裝袋上有微量毒品殘留，客觀上已與毒
    品無法析離，亦應依前揭規定併予沒收銷燬之。至於送鑑耗
    損部分，既已滅失，自無庸宣告沒收銷燬。又扣案之海洛因
    殘渣袋17個、海洛因殘渣袋30個為被告所有，據被告供述在
    卷，且其包裝袋與毒品殘渣無法析離，爰依毒品危害防制條
    例第18條第1 項前段規定，一併予以宣告沒收銷燬之。
三、有關扣案之1,000元紙鈔2 張部分：
  (一)按偽造、變造之通用貨幣、紙幣、銀行券，減損分量之通用
    貨幣及前條之器械原料，不問屬於犯人與否，沒收之；違禁
    物或專科沒收之物得單獨宣告沒收，刑法第200 條、第40條
    第2 項分別定有明文。
  (二)查扣案1,000 元偽鈔2 張經與真正1,000 元紙鈔比對結果，
    紙張大小與真鈔不符，且無防偽線，一望即知為偽鈔，經臺
    灣雲林地方法院檢察署檢察官以94年度偵字2074號不起訴處
    分確定在案，而扣案之偽造1,000 元紙鈔2 張，依照刑法第
    200 條之規定，不問屬於犯人與否，均應沒收之，為專科沒
    收之物，爰依刑法第40條第2 項規定，予以宣告沒收之。
四、有關扣案之甲基安非他命吸食器1 組、塑膠袋1 只（內有玻
    璃球6 支、注射針筒11支）、黑色小皮包1 只（內有注射針
    筒1 支、玻璃球1 個）部分：
    至聲請人聲請宣告沒收扣案之甲基安非他命吸食器1 組、塑
    膠袋1 只（內有玻璃球6 支、注射針筒11支）、黑色小皮包
    1 只（內有注射針筒1 支、玻璃球1 個），依本案現存卷證
    資料，尚無足證明上開扣案物品，其性質上係「專」供施用
    毒品所用，且聲請人復未提出任何鑑驗資料以供本院審酌該
    等扣案物品是否摻含毒品成分而屬違禁物，是未合於得就違
    禁物或專科沒收之物為單獨聲請宣告沒收之規定。因此，本
    件聲請人其餘之聲請，尚非有據，應予駁回。
五、依刑事訴訟法第220 條，毒品危害防制條例第18第1 項前段
    ，刑法第200 條、第40條第2 項，裁定如主文。
中    華    民    國    97    年    12    月    31    日
                  刑事第一庭  法  官  陳宏卿
以上正本證明與原本無異。
如不服本裁定，應於裁定送達後5 日內向本院提出抗告狀（須附
繕本）。
                              書記官  陳善永
中    華    民    國    97    年    12    月    31    日


司法院資訊處製作；財團法人民間司法改革基金會備份。
